【裁判字號】    94,交訴,125
【裁判日期】    950127
【裁判案由】    公共危險等
【裁判全文】
臺灣板橋地方法院刑事判決             94年度交訴字第125號
公  訴  人  臺灣板橋地方法院檢察署檢察官
被      告  乙○○
上列被告因公共危險等案件，經檢察官提起公訴（94年度核退偵
字第687 號），本院以簡式審判程序審理，判決如下：
    主  文
乙○○因過失傷害人致重傷，處有期徒刑陸月；又駕駛動力交通
工具肇事，致人受傷而逃逸，處有期徒刑拾月。應執行有期徒刑
壹年貳月。
    事  實
一、乙○○明知其重型機車之駕駛執照前因交通違規案件，已遭
    主管機關執行吊銷，且迄未再行考領，竟於民國93年6 月3
    日22時30分許，駕駛車牌號碼LLI-201 號重型機車，沿臺北
    縣土城市○○路由南往北方向（往清水路方向）行駛，途經
    青雲路293 號前，本應注意車前狀況及兩車併行之間隔，隨
    時採取必要之安全措施，而依當時天候晴、夜間有照明、光
    線充足、現場柏油路面、乾燥、無缺陷、亦無障礙物等情況
    ，並無不能注意之情事，竟疏未注意車前狀況，適有甲○○
    亦疏未注意飲用酒類後其吐氣酒精濃度超過每公升0.25毫克
    或血液中酒精濃度超過百分之0.05以上者，不得駕車，而於
    飲用酒類，吐氣酒精濃度經換算已達每公升1.58毫克後，仍
    駕駛車牌號碼LCL-693 號重型機車沿青雲路同向行駛至該處
    （甲○○所涉公共危險罪嫌，業經臺灣板橋地方法院檢察署
    檢察官以94年度核退偵字第687 號為職權不起訴處分確定）
    ，因雙方之上揭過失，致乙○○所駕駛上開機車之車頭從後
    方撞擊甲○○所駕駛上開機車之後側車身後，甲○○隨即失
    去平衡而人車倒地，因此受有肝臟裂傷併內出血、右側顱內
    出血、右鎖骨骨折等傷害（乙○○則未受傷害），經送醫治
    療及復健迄今，甲○○仍有左側肢體無力之症狀，行動受限
    ，僅能靠拐杖走幾步路，已對其身體肢體之機能造成重大影
    響，且復原不易，而達重大難治之重傷程度。嗣乙○○於駕
    駛上開機車肇事後，明知汽車駕駛人駕駛汽車肇事致人受傷
    或死亡，應即採取救護或其他必要之措施，不得駛離，然因
    恐其無照駕駛遭警取締，竟另萌生肇事逃逸之犯意，於明知
    其已肇事致人受傷後，仍不為必要之安全救助，置甲○○之
    傷勢於不理，逕將其碰撞後亦倒地熄火之上開機車牽起，於
    重新發動後駛離現場。幸因路人目睹肇事經過，記下乙○○
    上開機車之車號，提供警方線索，始經警循線查獲上情。
二、案經甲○○訴由臺北縣政府警察局土城分局報請臺灣板橋地
    方法院檢察署檢察官偵查起訴。本院於準備程序進行中，被
    告就被訴事實為有罪之陳述，經告知簡式審判程序之旨，並
    聽取當事人之意見後，本院合議庭裁定由受命法官獨任進行
    簡式審判程序。
    理  由
一、認定被告有罪之依據：
（一）上揭事實，業據被告乙○○於本院審理時坦承不諱，核與
      告訴人甲○○於警詢、檢察官偵訊及本院審理時所指訴之
      肇事情節大致相符，且有證人丁廖美雪、鄭誠中、丁聰明
      於警詢時之證述可稽，此外復有道路交通事故現場圖、道
      路交通事故調查報告表(一)、(二)各1 件、現場及車損照片12
      幀、舉發違反道路交通管理事件通知單影本2 紙、財團法
      人亞東紀念醫院診斷證明書、病危通知書、94年8 月17日
      亞歷字第0946410409號函各1 件附卷可稽，足認被告之自
      白確與事實相符，而堪採信。
（二）依告訴人甲○○於本院審理時所證：（肇事之前有無發現
      被告？）沒有，我是被人家從後面或側面撞到，撞到後我
      就昏迷了等語（見本院卷第36頁）；徵諸上述道路交通事
      故現場圖、現場及車損照片所示，本件車禍發生後，告訴
      人機車之最後靜止狀態，係以右側車身倒地，車頭朝西，
      車身與原行進方向約呈90度角，且現場留有由南往北延伸
      之刮地痕，長度約5.3 公尺。據此，堪認本件案發之際，
      應係被告所駕駛機車之車頭從後方撞擊告訴人機車之後側
      車身，致告訴人失去平衡，始往右偏旋機車車頭後，再以
      右側車身倒地。按汽車行駛時，駕駛人應注意車前狀況及
      兩車併行之間隔，並隨時採取必要之安全措施，道路交通
      安全規則第94條第3 項定有明文。查被告係智識正常之成
      年男子，曾經考領駕照（案發時業經吊銷），並駕駛重型
      機車上路，對於上開規定不能諉稱不知。而依當時天候晴
      、夜間有照明、光線充足、現場柏油路面、乾燥、無缺陷
      、亦無障礙物，並無不能注意之情事，竟疏未注意車前狀
      況，致其所駕駛機車之車頭從後方撞擊告訴人機車之後側
      車身，因而肇事，其應負過失罪責乙節，洵無疑義。
（三）告訴人於本件肇事後，受有肝臟裂傷併內出血、右側顱內
      出血、右鎖骨骨折等傷害，經送醫治療，前後開刀3 次，
      目前尚在復健中，且仍有左側肢體無力之症狀，行動受限
      ，僅能靠拐杖走幾步路，其傷勢需長期治療，但復原不易
      ，為難治之傷害等情，有告訴人於本院審理時之證述可憑
      （見本院卷第37頁），並有財團法人亞東紀念醫院診斷證
      明書、病危通知書、94年8 月17日亞歷字第0946410409號
      函各1 件附卷可參。審酌告訴人之傷勢，洵已對身體肢體
      之機能造成重大影響，且復原不易，而達重大難治之重傷
      程度無疑。又告訴人係因本件車禍遭被告機車撞擊倒地而
      受有上開重傷，其所受重傷與被告之過失行為間，有相當
      因果關係，亦屬明確。
（四）本件被告於駕車撞擊告訴人之機車後，雙方人車均經倒地
      ，衡情被告對於其肇事致人受傷，絕無不知之理。詎被告
      竟不為必要之安全救助，置告訴人之傷勢於不理，逕將其
      倒地熄火之機車牽起，於重新發動後駛離現場，其主觀上
      有肇事逃逸之犯意甚明。綜上所述，本案事證明確，被告
      犯行均堪認定，應依法論科。
二、核被告所為，係犯刑法第284 條第1 項後段之過失致重傷罪
    及刑法第185 條之4 之駕駛動力交通工具肇事致人受傷而逃
    逸罪。按「汽車駕駛人，無駕駛執照駕車、酒醉駕車、吸食
    毒品或迷幻藥駕車、行駛人行道或行經行人穿越道不依規定
    讓行人優先通行，因而致人受傷或死亡，依法應負刑事責任
    者，加重其刑至二分之一」，道路交通管理處罰條例第86條
    第1 項定有明文。本件被告之重型機車駕駛執照前因交通違
    規案件，已遭主管機關執行吊銷，且迄未再行考領之事實，
    業據被告於本院審理時自承在卷（見本院卷第39頁），並有
    舉發違反道路交通管理事件通知單影本1 紙（見94年度核退
    毒偵字第687 號卷第50頁，違規事實欄誤載為「駕駛執照『
    吊扣』期間駕車」）附卷可憑。被告之重型機車駕駛執照既
    經註銷，其於未另行考領駕駛執照前駕駛重型機車，自屬無
    駕駛執照駕車，且因而致人受傷，應依前開規定，就其過失
    致重傷罪部分加重其刑。所犯上開二罪，犯意各別，行為互
    殊，應予分論併罰。爰審酌被告之過失程度、對於告訴人所
    造成之傷勢情況、其犯後曾與告訴人成立訴外和解，並承諾
    賠償新臺幣36萬元，惟未能依約履行，又被告駕車肇事致人
    受傷後仍執意逃逸，對於受害人生命、身體及求償權之行使
    危害非輕，兼酌其素行狀況、犯罪之動機、目的、手段及犯
    後坦承犯行，頗見悔意，態度尚佳等一切情狀，分別量處如
    主文所示之刑，並定其應執行之刑，以資懲儆。
據上論斷，應依刑事訴訟法第273 條之1 第1 項、第299 條第1
項前段，刑法第284 條第1 項後段、第185 條之4 、第51條第5
款，道路交通管理處罰條例第86條第1 項，罰金罰鍰提高標準條
例第1 條前段，判決如主文。
本案經檢察官蘇揚旭到庭執行職務。
中    華    民    國    95    年    1     月    27    日
                  交通法庭  法  官  朱嘉川
以上正本證明與原本無異。
如不服本判決應於送達後10日內向本院提出上訴狀。
                            書記官  陳聖儒
中    華    民    國    95    年    1     月    27    日
附錄本案論罪科刑法條全文：
中華民國刑法第185 條之4 ：
駕駛動力交通工具肇事，致人死傷而逃逸者，處6 月以上5 年以
下有期徒刑。
中華民國刑法第284 條：
因過失傷害人者，處6 月以下有期徒刑、拘役或5 百元以下罰金
，致重傷者，處1 年以下有期徒刑、拘役或5 百元以下罰金。
從事業務之人，因業務上之過失傷害人者，處1 年以下有期徒刑
、拘役或1 千元以下罰金，致重傷者，處3 年以下有期徒刑、拘
役或2 元以下罰金。


司法院資訊處製作；財團法人民間司法改革基金會備份。
